臺灣高雄地方法院民事裁定
109年度消債更字第49號
聲  請  人  周惠珊  
0000000000000000

代  理  人  吳武軒律師
上列當事人因消費者債務清理事件聲請更生，本院裁定如下：
    主  文
聲請人周惠珊自中華民國一百零九年四月二十一日下午四時起開
始更生程序。
命司法事務官進行本件更生程序。
    理  由
一、聲請意旨略以：伊無力清償債務，曾於民國105年9月30日向
    本院聲請調解債務清償方案成立，約定自105年11月起，分1
    80期，年利率3％，每月清償新臺幣（下同）3,597元，嗣因
    增加玉山銀行之保證債務，現遭玉山銀行聲請本院以108年
    度司執字第121171號強制執行扣薪中，難以繼續履行前開調
    解內容，又伊未經法院裁定開始清算程序或宣告破產，爰聲
    請更生等語。
二、按債務人不能清償債務或有不能清償之虞者，得依本條例所
    定更生或清算程序，清理其債務。債務人無擔保或無優先權
    之債務總額未逾12,000,000元者，於法院裁定開始清算程序
    或宣告破產前，得向法院聲請更生。法院開始更生程序之裁
    定，應載明其年、月、日、時，並即時發生效力。法院裁定
    開始更生或清算程序後，得命司法事務官進行更生或清算程
    序，必要時得選任律師、會計師或其他適當之自然人或法人
    一人為監督人或管理人。消費者債務清理條例（下稱消債條
    例）第3條、第42條第1項、第45條第1項及第16條第1項分別
    定有明文。
三、經查：
  ㈠聲請人前以本院105年度司消債調字第546號調解成立（債權
    人為台北富邦銀行、遠東銀行、永豐銀行、台新銀行），此
    經本院依職權調閱調解卷宗核閱無訛，嗣未參與前開調解之
    玉山銀行向本院聲請強制執行，經本院於109年1月8日核發
    扣薪移轉命令（見本案卷第8頁），觀之該扣薪移轉命令所
    載「債務人對第三人頑皮寶貝國際有限公司之每月薪資債權
    全額三分之一（超過15,719元）部分，自收受前扣押命令起
    ，按債權比例移轉於各債權人」，是聲請人於扣薪後之每月
    實領薪資15,719元即債務人個人生活所必需（詳如後述），
    致無餘額負擔每月3,597元之還款金額，應可認定聲請人於
    遭扣薪後之收入無法支應還款金額，則聲請人所稱確有不可
    歸責於己之事由致履行顯有重大困難，尚屬可信。
  ㈡次查，聲請人於106年及107年度申報所得分別為0元、214,00
    0元（天天好健康生活事業有限公司薪資所得），名下原有1
    997年出廠之中華汽車1部，甫於108年1月8日以價金8,000元
    出售予第三人潘志忠，現名下無財產，勞工保險自108年5月
    2日起投保於頑皮寶貝國際有限公司，投保薪資為23,100元
    ，其為要保人之新光人壽保單無解約金。又聲請人於107年2
    月27日起至108年4月30日任職於天天好健康生活事業有限公
    司，自108年5月起迄今任職於頑皮寶貝國際有限公司，據聲
    請人自行提出108年1月至4月之薪資明細表所載每月應領金
    額為27,500元至31,264元不等，再據頑皮寶貝公司函覆之薪
    資明細表所載108年5月至同年12月之每月底薪均為23,100元
    ，另有各項獎金共14,170元及加班費共24,600元，109年1月
    底薪則為23,800元，自付勞健保費為1,529元，依此計算平
    均每月收入為27,117元【計算式：23,800＋（14,170＋24,600
    ）÷8－1,529＝27,117，本件均係採四捨五入計算】，未領取
    社會局補助等情，此有財產及收入狀況說明書（本案卷第5
    頁）、債權人清冊（本案卷第6頁）、財團法人金融聯合徵
    信中心前置協商專用債權人清冊（本案卷第10至11頁）、信
    用報告（本案卷第13至15頁）、財政部高雄國稅局106年及1
    07年度綜合所得稅各類所得資料清單及總歸戶財產查詢清單
    （本案卷第16至18頁）、收入切結書（本案卷第19頁）、勞
    工保險被保險人投保資料表（本案卷第20頁）、戶籍謄本（
    本案卷第21頁）、高雄市政府社會局社會福利資訊料查詢表
    （本案卷第40至43頁）、新光人壽保險股份有限公司函（本
    案卷第44至45頁）、薪資明細表（本案卷第46頁、第56至59
    頁）、存摺（本案卷第60至65頁、第81至82頁）、商業保險
    投保資料查詢結果表（本案卷第77頁）、中國信託銀行帳戶
    交易明細表（本案卷第83至107頁）等在卷可參；至聲請人
    於財產及收入狀況說明書所載聲請前2年內尚有「子女之保
    險給付」，其陳稱係以配偶孫振棋為要保人之新光人壽保單
    ，即長女孫○恩名下之中國信託銀行存摺於108年8月1日存入
    17,000元及長子孫○傑名下之中國信託銀行存摺於108年8月5
    日存入25,570元（參本案卷第47頁、第67至69頁），惟新光
    人壽保險公司函覆稱孫振棋自107年起並無領取保險給付記
    錄（本案卷第120頁），則在查無聲請人有其他收入來源之
    情形下，佐以聲請人及頑皮寶貝公司均已提出客觀上應可採
    信之薪資證明，是本院即以每月收入27,117元作為核算其現
    在償債能力之基礎。
  ㈢關於聲請人個人日常必要支出部分，聲請人陳稱以其配偶孫
    振棋名義承租房屋共5人同住，每月房租14,000元，未領取
    租金補助，此有房屋租賃契約書（承租人為孫振棋）、聲請
    人名下之中國信託銀行帳戶交易明細表及高雄市政府都市發
    展局函在卷可稽（本案卷第70至72頁、第83至107頁、第124
    頁）。按債務人必要生活費用，以最近一年衛生福利部或直
    轄市政府所公告當地區每人每月最低生活費一點二倍定之，
    消債條例第64條之2第1項定有明文。本院參酌衛福部社會司
    所公告109年度高雄市最低生活費標準為13,099元。又該最
    低生活費用之標準，係照當地最近1年平均每人消費支出60％
    ，依其基準之家庭收支調查報告調查表格式所示有關經常性
    支出之調查項目，其原即包括利息支出、食品、衣著、房租
    及水費、電費、醫療保健、交通、娛樂、教育等基本生活需
    求。本院認在聲請人並無特殊需求，應以此最低生活費之1.
    2倍即15,719元認係其個人必要生活費用。
  ㈣至扶養部分，聲請人主張扶養2名未成年子女，每月支出扶養
    費分別為6,400元、5,500元。經查，聲請人與配偶孫振棋育
    有之長女孫○恩係102年11月生、長子孫○傑係105年6月生，2
    名子女於106年及107年度申報所得均為0元、名下均無財產
    ，長女於107學年度第2學期至108學年度第1學期申領「高雄
    市幼兒教育及照顧補助」5,000元及「免學費補助」、「免
    學費弱勢加額補助」30,000元，長子於108年度12月份及109
    年度1月份領取育兒津貼補助計5,000元等情，此有戶籍謄本
    、存摺、在學繳費證明、高雄市政府社會局社會福利資訊料
    查詢表、高雄市政府教育局函、稅務電子閘門財產所得財產
    調件明細表等在卷可憑（見本案卷第33至39頁、51頁、第66
    至69頁、第73頁、第116至119頁、第123頁）。扶養費用部
    分，參照民法第1118條、第1119條規定，其負扶養義務之程
    度，亦應考量其目前身負債務之窘境，所負擔之扶養義務能
    力，自非與一般人難謂為相當，並依消費者債務清理條例第
    64條之2第1項及第2項規定，債務人必要生活費用，以最近
    一年衛生福利部或直轄市政府所公告當地區每人每月最低生
    活費一點二倍定之；受扶養者之必要生活費用，準用第1項
    規定計算基準數額，並依債務人依法應負擔扶養義務之比例
    認定之，而109年度高雄市每人每月生活所必需即為最低生
    活費標準13,099元之1.2倍即15,719元，則除有特殊情形並
    有證據證明者外，聲請人所應負擔其未成年子女每月之扶養
    費自宜以此為度，始得認係必要支出，是在無其他更為詳實
    之資料可供佐證之情形下，本院認即應以109年度高雄市每
    人每月之生活所必需15,719元，扣除長女領取之教育局現金
    補助換算為每月833元（計算式：5,000÷6＝833）及長子領取
    之育兒津貼每月2,500元後，由聲請人與配偶共同分擔（併
    參本案卷第48頁補正狀），聲請人負擔2名子女每月之扶養
    費即應以14,053元【計算式：（15,719×2－833－2,500）÷2＝1
    4,053】為度，而聲請人主張每月支出扶養費共11,900元，
    低於本院計算之基準，係屬合理。
  ㈤綜上所述，以聲請人現每月收入27,117元為其償債能力基準
    ，扣除個人必要生活費15,719元及扶養費11,900元後即可能
    出現超支情形，惟聲請人自陳每月願清償1,000元（見本案
    卷第48頁），而聲請人目前負債總額為697,527元（參聯徵
    中心債權人清冊及信用報告，包含：富邦銀行、遠東銀行、
    永豐銀行、台新銀行、玉山銀行），以聲請人自陳每月可清
    償1,000元計算，需約58年（計算式：697,527÷1,000÷12＝58
    .1）始能清償完畢，應認其已不能清償債務。此外，聲請人
    無擔保或無優先權之債務總額未逾12,000,000元，且無消債
    條例第6條第3項、第8條或第46條各款所定駁回更生聲請之
    事由存在，則聲請人聲請更生為有理由，應予准許，爰命司
    法事務官進行本件更生程序。
四、依消債條例第11條第1項、第45條第1項，裁定如主文。
中　　華　　民　　國　　109 　年　　4 　　月　　21　　日
                  民事庭　法  官  　賴寶合
以上正本係照原本作成。
本裁定不得抗告。
中　　華　　民　　國　　109 　年　　4 　　月　　21　　日
                          書記官    胡美儀